臺灣高等法院民事判決　　　　　　　　99年度上易字第1228號
上　訴　人　潘泰有即潘泰有保修.
訴訟代理人　陳詩筑
被 上訴 人　曜臣有限公司
法定代理人　陳益煌
訴訟代理人　胡　瑜
上列當事人間請求給付貨款等事件，上訴人對於中華民國99年11
月12日臺灣桃園地方法院99年度訴字第1032號第一審判決提起上
訴，經本院於100年5月3日言詞辯論終結，判決如下：
    主      文
原判決關於命上訴人給付超過新台幣貳拾伍萬肆仟伍佰陸拾貳元
本息部分，及該部分假執行之宣告，暨命上訴人負擔訴訟費用之
裁判均廢棄。
上開廢棄部分，被上訴人在第一審之訴駁回。
其餘上訴駁回。
第一、二審訴訟費用除確定部分外，由被上訴人負擔十分之六，
餘由上訴人負擔。
    事實及理由
一、被上訴人主張：兩造於民國（下同）98年5月1日簽訂銷售契
    約書（下稱系爭契約），約定上訴人應於合約期間內向伊購
    買貨品，並於伊供貨次月 1日起，以60天期票支付貨款。惟
    上訴人自99年 1月份起即一再藉詞拖欠拒付，除以期票支付
    99年3、4月份貨款外，其餘99年1、2、5、6月份貨款共計新
    台幣（下同）35萬8,2 72元則積欠未付，扣除上訴人嗣後分
    4次各匯款2萬元、及其退貨金額 10萬2,307元後，上訴人尚
    欠貨款17萬5,965元（其計算式為：358,272元-20,000元×4
    -102,307元=175,965元）未付。又依系爭契約第 1條約定，
    合約期限至上訴人向伊購貨滿220萬元止（原誤植為120萬元
    ，經伊於99年6月10日以存證信函向上訴人聲明更正為220萬
    元）。茲因上訴人欠款構成違約，業經伊於99年 6月21日以
    存證信函向上訴人表示終止系爭契約，然上訴人僅購貨 134
    萬9,436元， 依系爭契約第8條、第2條之約定，上訴人須賠
    償伊所提供之設備機具 22萬1,000元等情。爰依系爭契約之
    約定，求為判命上訴人給付39萬6,965元（其計算式為：175
    ,965元+221,000元=396,965元）並加計法定遲延利息之判決
    （原審判決上訴人應給付被上訴人 39萬4,562元本息，而駁
    回被上訴人其餘之訴。上訴人就其敗訴部分聲明不服，提起
    上訴。被上訴人就其敗訴部分，未據聲明不服，已告確定）
    。並聲明求為判決：上訴駁回。
    上訴人則以：伊雖有積欠被上訴人99年1、2月份之貨款，惟
    兩造嗣已於同年4月間達成和解，被上訴人同意伊以每月2萬
    元分期清償，迄尚餘貨款3萬3,562元未償。又系爭契約第 1
    條約定伊應向被上訴人購買貨品之金額為 120萬元，被上訴
    人嗣後單方更改該金額為 220萬元，自非有據。伊已依系爭
    契約向被上訴人購買134萬9,436元之貨品，超過系爭契約第
    1條所約定之120萬元，並未違反該條款之約定，雖有積欠貨
    款，但業經兩造達成和解，伊並已依和解協議分期清償貨款
    ，自無違約可言，是被上訴人終止系爭契約並請求損害賠償
    ，即屬無據等語，資為抗辯。並聲明求為判決：(一)原判決關
    於不利上訴人部分廢棄。(二)上開廢棄部分，被上訴人在第一
    審之訴駁回。
二、經查被上訴人主張兩造於98年5月1日簽訂系爭契約，約定上
    訴人於合約期間內向其購買貨品，並應按期給付貨款，惟上
    訴人自99年 1月份起即積欠貨款未付；又被上訴人於同年月
    21日致函上訴人，以上訴人積欠貨款違約為由，終止系爭契
    約之事實，此業據其提出系爭契約、貨款明細帳、存證信函
    及掛號郵件收件回執為證（見原審卷 4、8、9、41頁），且
    為上訴人所不爭執，自堪信為真實。
三、次查，就上訴人積欠貨款之金額，前經兩造會算後，於原審
    99年10月15日言詞辯論期日一致表示同意以 17萬3,562元計
    算（見原審卷33頁背面）。嗣上訴人仍陸續分期清償，迄至
    本院100年4月27日準備程序期日為止，未償貨款餘額為5萬3
    ,562元，為兩造所不爭執（見本院卷80頁）。其後上訴人於
    100年5月3日又再清償2萬元，業據其提出交易明細表為證（
    見本院卷88頁），是經扣除後，上訴人尚積欠被上訴人貨款
    元3萬3,562元未付。是被上訴人請求給付貨款部分，於 3萬
    3,562元範圍內係屬有據； 至逾上開金額之貨款請求，即屬
    無據。
四、復按契約之成立，應以當事人意思表示合致之內容為準，而
    該意思表示合致之內容為何，應以過去事實及其他一切證據
    資料為斷定之標準，如契約文字記載不符當事人原意之情形
    時，自不得拘泥文字，致失當事人間意思表示合致之原意。
    經查：
    (一)系爭契約第 1條記載：「合約期間：自98年5月1日起至乙
      方（指上訴人）向甲方（指被上訴人）購買 120萬元整貨
      品止」，有該契約可稽（見原審卷第 4頁）。被上訴人主
      張上開約定所載「120萬元」實乃「220萬元」之誤，與兩
      造意思表示合致之內容不符等情，固為上訴人所否認。惟
      查，兩造先前曾於簽訂銷售契約書（下稱前份契約），有
      該前份契約足按（見原審卷28頁）。依前份契約與系爭契
      約內容相較，二者僅於日期、金額及由被上訴人提供設備
      之項目有所不同，其餘約定文字皆無更動，足見系爭契約
      乃沿襲自前份契約之約定，而由前份契約修改而來，該前
      份契約即足作為兩造間系爭契約內容認定之依據。而依前
      份契約第 1條約定：「合約期間：自96年3月1日起至乙方
      向甲方購買『 120萬元』整貨品止」，第 8條約定：「乙
      方同意合約期間內須向甲方公司購買潤滑油最低總額為『
      120萬元』整以上， 未達上述金額時，乙方不得要求甲方
      給任何儀器設備投資回饋。…」，二者金額同為 120萬元
      。乃兩造嗣於簽訂系爭契約，第8條之金額已提高為220萬
      元，第1條之金額卻仍維持120萬元，尚與前份契約不同，
      已滋疑義。復經參諸證人即被上訴人公司業務人員胡士偉
      在原審證述：「第1份契約有簽書面，第2份契約是以第 1
      份契約作為修改」、「第 1份的頂車機是中古的，所以金
      額比較低，第 2份的合約因為被告（指上訴人）搬到新的
      廠房，舊的設備（就是依第 1份合約由原告─指被上訴人
      提供的中古機器）被告自己處理掉，我們再去買新的設備
      提供給被告，所以第2份合約約定的金額有提高至220萬元
      」、「（當初）有（明白說系爭契約第1條要提高到220萬
      元」、「（問：為何第2份合約上的第1條還是寫 120萬元
      ？）答：可能修改繕打的時候沒有更改到」等語（見原審
      卷34頁）。是被上訴人主張兩造間就系爭契約第 1條意思
      表示合致之金額實為220萬元，該契約內容所載120萬元係
      屬誤載等情，洵屬可取。
    (二)雖上訴人抗辯：被上訴人依前份契約第 2條約定，應提供
      設備投資之金額為 19萬0,300元（見原審卷28頁），苟系
      爭契約第 1條金額已由120萬元提高為220萬元，則系爭契
      約第 2條所約定投資之金額亦應提高為30餘萬元，始為合
      理，乃系爭契約第2條約定投資金額僅為22萬1,000元，是
      系爭契約第1條之金額應仍為120萬元；兩造訂立系爭契約
      時，僅將第8條約定金額提高為 220萬元，第1條約定仍為
      120萬元，並無誤載云云。惟查，系爭契約第2條係約定應
      由被上訴人提供設備投資之金額，第 1條則係約定上訴人
      於合約期間內應購買之金額，二者間並無高低之必然關連
      性，上訴人執此比較推論，已乏所據。再就上開兩項約定
      依邏輯推論，第8條約定之金額應不可能高於第1條約定之
      金額，否則系爭契約已因上訴人購滿第 1條約定金額之貨
      品而到期，第 8條約定將永無適用之餘地。茲上訴人既自
      認系爭契約第8條之金額已提高為 220萬元，則第1條之金
      額至少亦應提高為 220萬元以上，始為合理。是上訴人此
      部分所為抗辯，即非可取。
    (三)兩造間系爭契約第 2條約定：「甲方同意於合約期間內願
      提供平板式頂車機2台（15萬6,000元整含施工）、橫式及
      直式招牌（5萬5,000元整）、 雙柱頂車機移機（4,000元
      整）、測滑板移機施工（6,000元整） 等相關設施供乙方
      使用，在合約期間內上述之相關設備所有產權均屬甲方所
      有，乙方應盡善良管理人之注意義務負責保管維護之責任
      ，妥善使用並保修清潔之，乙方不得擅自將甲方提供之物
      品設備抵押出借出租拆除更改樣式或轉讓於任何人。甲方
      投資金額共計22萬1,000元整」；第8條約定：「乙方如違
      反本合約任何一項協議，使甲方遭受任何損害時，乙方同
      意甲方除得立即終止本約外，甲方有權…要求乙方賠償甲
      方之投資、營業損失，…」，有系爭契約足按（見原審卷
      第 4頁）。依此約定觀之，兩造顯係約定以上訴人依約履
      行為條件，而由被上訴人負擔上開投資金額即 22萬1,000
      元，上訴人如未依約履行，即應賠償被上訴人已為上訴人
      支出之投資款。
    (四)茲上訴人未依約給付99年1、2月份貨款，即有違約情事，
      是被上訴人依系爭契約第8條之約定，於99年6月21日向上
      訴人表示終止系爭契約，並無不合。又系爭契約第 1條約
      定上訴人於合約期間內應向被上訴人購買 220萬元貨品，
      業如前述，而上訴人自認其於系爭契約終止前，僅向被上
      訴人購買134萬9,436元之貨品（見本院卷58頁），亦違反
      系爭合約第 1條之約定。依上說明，被上訴人本於系爭契
      約第8條之約定，請求上訴人賠償投資損失22萬1,000元，
      自屬有據。雖上訴人抗辯兩造已就積欠貨款達成和解，伊
      並已依和解協議分期清償貨款，即無違約可言云云。惟此
      已為被上訴人所否認（見原審卷16頁背面、本院卷57頁背
      面）；況被上訴人縱有同意上訴人分期清償積欠之貨款，
      無非僅係為解決紛爭所為讓步之結果，尚難逕認被上訴人
      已因此解免上訴人之違約責任。是上訴人執此抗辯並無違
      約情事云云，自非可取。
五、綜上所述，被上訴人本於系爭契約之約定，請求上訴人給付
    25萬4,562元（其計算式為：33,562元+221,000元= 254,562
    元）及自起訴狀繕本送達之翌日即99年7月8日起（見原審卷
    13頁），至清償日止，按年息5%計算之利息部分，自屬應予
    准許；至逾上開金額（除確定部分外）之請求，即屬不應准
    許。從而原審就上開應予准許部分，所為上訴人敗訴之判決
    ，並無不合，上訴論旨指摘原判決此部分不當，求予廢棄改
    判，為無理由；就上開不應准許部分，所為上訴人敗訴之判
    決，尚有未洽，上訴論旨指摘原判決此部分不當，求予廢棄
    改判，為有理由。
六、至兩造其餘之攻擊或防禦方法及證據，經斟酌後，認為均不
    足以影響本判決之結果，自無逐一詳予論駁之必要，併此敘
    明。
七、據上論結，本件上訴為一部有理由，一部無理由，依民事訴
    訟法第450條、第449條第1項、第79條，判決如主文。
中    華    民    國   100    年    5     月    17    日
                  民事第七庭
                        審判長法  官  鄭三源
                              法  官  林玉珮
                              法  官  梁玉芬
正本係照原本作成。
不得上訴。
中    華    民    國   100    年    5     月    19    日
                              書記官  常淑慧